【裁判字號】    99,訴,1811
【裁判日期】    990630
【裁判案由】    毒品危害防制條例
【裁判全文】
臺灣板橋地方法院刑事判決              99年度訴字第1811號
公  訴  人  臺灣板橋地方法院檢察署檢察官
被      告  甲○○
上列被告因毒品危害防制條例案件，經檢察官提起公訴（99年度
毒偵字第3147號），被告於準備程序就被訴事實為有罪之陳述，
本院合議庭裁定由受命法官改依簡式審判程序獨任審理，判決如
下：
    主  文
甲○○施用第一級毒品，累犯，處有期徒刑柒月，扣案之注射針
筒壹支沒收，海洛因殘渣袋貳袋沒收銷燬之。
    事  實
一、甲○○前因施用毒品案件，本院以88年度毒聲字第4195號裁
    定送觀察、勒戒，因認有繼續施用傾向，本院乃以88年度毒
    聲字第4652號裁定令入戒治處所施以強制戒治，後雖曾由本
    院以88年度毒聲字第8064號裁定停止戒治，所餘期間付保護
    管束，後仍經本院以89年度毒聲字第3649號裁定撤銷停止戒
    治，使其重入戒治處所執行強制戒治，而於民國90年3 月17
    日執行完畢出所；復於5 年內之95年間再次施用毒品，經本
    院以95年度訴字第851 號判決判處有期徒刑6 月確定，該案
    徒刑並在96年5 月9 日即執行期滿，此雖因與其所犯偽造文
    書，經臺灣臺北地方法院以96年度簡字第156 號判決判處有
    期徒刑3 月確定案件部分，存有應併合處罰關係，嗣後遂由
    檢察官聲請減刑併予定刑，而由同院以97年度聲減字第181
    號裁定減刑並定應執行有期徒刑4 月刑確定，然因所定刑度
    未逾甲○○前所執行者，故再無未執行之殘刑須另執行，是
    應認其所犯以上兩案於中華民國96年罪犯減刑條例施行日之
    96年7 月16日便已執行完畢；詎仍未戒除毒癮，復基於施用
    第一級毒品海洛因之犯意，於99年4 月4 日22時30分許，在
    臺北縣三重市○○○路117 巷20弄1 號4 樓住處內，以將海
    洛因粉末加水稀釋置入針筒注射進入體內之方式，施用海洛
    因1 次。嗣於翌（5 ）日19時許，為警在前開巷弄出口處見
    其形跡可疑予以盤查，並在徵得同意後自其褲子左口袋中搜
    扣取得內有海洛因殘渣袋2 袋與注射針筒1 支之菸盒因而查
    獲，經採集甲○○之尿液送驗，結果呈海洛因代謝物可待因
    、嗎啡類陽性反應，始悉上情。
二、案經臺北縣政府警察局三重分局報告臺灣板橋地方法院檢察
    署檢察官偵查起訴。
    理  由
一、本案被告甲○○所犯係死刑、無期徒刑、最輕本刑為3 年以
    上有期徒刑以外之罪，且非高等法院管轄之第一審案件，其
    於準備程序中就被訴事實為有罪之陳述，經本院告知簡式審
    判程序之旨，並聽取公訴人、被告之意見後，經合議庭裁定
    由受命法官獨任進行簡式審判程序，合先敘明。
二、訊據被告對上揭施用第一級毒品海洛因之犯行坦承不諱，而
    其為警所採集之尿液經送驗結果，確實呈現海洛因代謝物嗎
    啡、可待因之陽性反應，此有臺北縣政府警察局三重分局查
    獲毒品案件被移送者姓名、代碼對照表、臺灣檢驗科技股份
    有限公司99年4 月19日編號UL/2010/40089 號濫用藥物檢驗
    報告各1 份在卷可憑。而扣案之殘渣袋2 袋，經查獲員警李
    釗宏於99年6 月22日本院審理中到庭以軍備局生產製造中心
    第204 廠海洛因簡易試劑鑑定，確認內沾有海洛因成分，此
    外，復有注射針筒1 支扣案可佐，得證被告前開出於任意性
    之自白確與事實相符。綜上，可認被告上開出於任意性之自
    白確與事實相符，洵堪採為認定事實之依據，本案事證明確
    ，被告犯行已堪認定。
三、又按92年7 月9 日新修正之毒品危害防制條例刪除二犯及三
    犯之規定，一改修法前繁雜之處遇程序，僅將施用毒品者簡
    化區分為初犯、再犯，並認施用毒品者係屬病患性犯人，以
    觀察、勒戒戒除其身癮，並以強制戒治去除其心癮。經觀察
    、勒戒或強制戒治執行完畢釋放後，若係5 年後再犯該條例
    第10條施用毒品罪者，與同條例第20條第1 項、第2 項關於
    「初犯」之處理方式相同，檢察官應先聲請法院裁定令被告
    入勒戒處所觀察、勒戒，並視有無繼續施用毒品傾向，決定
    應予釋放、為不起訴之處分，或應聲請法院裁定令入勒戒處
    所強制戒治；若係5 年內「再犯」同條例第10條施用毒品罪
    者，依同條例第23條第2 項規定，檢察官則應依法追訴。觀
    諸該條例第20條第3 項之修正理由：「觀察、勒戒或強制戒
    治5 年後再犯者，顯見前所實施之觀察、勒戒或強制戒治已
    足以遮斷其施用毒品之癮，為期自新及協助其戒除毒癮，對
    此5 年後再犯者，爰明定仍適用初犯之規定，先經觀察、勒
    戒、強制戒治之程序。」及同條例第23條第2 項之修正理由
    ：「為配合簡化施用毒品犯之刑事處遇程序，並鑑於經觀察
    、勒戒或強制戒治執行完畢釋放後5 年內再犯者，其再犯率
    甚高，原據以實施之觀察、勒戒及強制戒治既已無法收其實
    效，自應施以刑事處遇。」顯然如施用毒品者係前經觀察、
    勒戒或強制戒治等治療程序執行完畢5 年後，始再施用毒品
    之「初犯」，因前所執行之觀察、勒戒或強制戒治已足收戒
    除毒癮之效，自應重新執行觀察、勒戒或強制戒治等治療程
    序，並於治療程序執行完畢後，由檢察官為不起訴處分，毋
    庸對之追訴處罰；反之，在「再犯」之情形，因其先前所為
    治療程序顯未能收戒斷毒癮之效，且考量施用毒品者之再犯
    率偏高，乃簡化其刑事處遇程序，而逕予追訴處罰，不再施
    以治療程序。參酌上開立法理由，修正毒品危害防制條例就
    施用毒品者，祇於「初犯」及「5 年後再犯」二種情形，有
    其追訴條件之限制，即須於初犯經觀察、勒戒或強制戒治釋
    放後，5 年內均無施用毒品之行為，始能認其前所實施之觀
    察、勒戒或強制戒治已足遮斷毒癮，而得於5 年後再犯時，
    再予適用初犯之規定，重行觀察、勒戒等程序。倘5 年內已
    經再犯，被依法追訴處罰，縱其第3 次（或第3 次以上）施
    用毒品之時間在初犯釋放5 年以後，即與「5 年後再犯」之
    情形有別，且因已於「5 年內再犯」，顯見其再犯率甚高，
    原實施觀察、勒戒或強制戒治，已無法收其實效，而無5 年
    戒斷期之存在，自無再經觀察、勒戒及強制戒治之必要，應
    由檢察官逕行起訴，始符新法修正之本旨。是被告前因施用
    毒品案件，除經觀察、勒戒及強制戒治之執行外，更曾經判
    處罪刑確定，有臺灣高等法院被告前案紀錄表乙份在卷可佐
    ，被告於第1 次觀察、勒戒及強制戒治執行完畢後，既於5
    年內再犯毒品危害防制條例第10條之罪而經判刑確定，本次
    被告所犯毒品危害防制條例第10條之罪，自非屬毒品危害防
    制條例第20條第3 項所定「5 年後再犯」之情形，而應依法
    追訴，附此敘明。
四、核被告所為，係犯毒品危害防制條例第10條第1 項之施用第
    一級毒品罪。其施用前後持有海洛因之低度行為，應為施用
    毒品之高度行為所吸收，不另論罪。查被告曾有如事實欄所
    載因犯他案而經判處罪刑並已執行完畢之情形，此觀諸上開
    被告前案紀錄表即明，其於5 年內故意再犯本案有期徒刑以
    上之罪，應依刑法第47條第1 項之規定，論以累犯，並加重
    其刑。爰審酌被告屢次施用毒品而不思悔改，品行不端，意
    志力薄弱，其施用毒品行為前經觀察、勒戒、強制戒治後，
    竟仍無法斷絕施用毒品惡習，惟另考量施用毒品本屬自我戕
    害行為，對社會直接危害性非高，及被告犯罪後尚能坦承犯
    行，態度良好等一切情狀，量處如主文所示之刑，以資懲儆
    。扣案之殘渣袋2 袋，經檢驗沾黏有數量難以秤重之海洛因
    ，為被告持有之第一級毒品，若欲將之完全析離於包裝袋外
    ，雖非不可能，但此舉對毒品危害防制政策之施行，並無特
    殊助益，且徒費執行之成本，故均併依毒品危害防制條例第
    18條第1 項前段規定宣告將上開殘渣袋沒收銷燬之，以符執
    行之實際；另扣得之注射針筒1 支，既經被告自承為其所有
    持以施用毒品憑藉之物，自應依刑法第38條第1 項第2 款之
    規定宣告沒收之。
據上論斷，應依刑事訴訟法第273 條之1 第1 項、第299 條第1
項前段，毒品危害防制條例第10條第1 項、第18條第1 項前段，
刑法第11條前段、第47條第1 項、第38條第1 項第2 款，判決如
主文。
本案經檢察官蘇振文到庭執行職務。
中    華    民    國    99    年    6     月    30    日
                  刑事第六庭  法  官  盧軍傑
上列正本證明與原本無異。
如不服本判決，應於判決送達後10日內敘明上訴理由，向本院提
出上訴狀 (應附繕本) ，上訴於臺灣高等法院。其未敘述上訴理
由者，應於上訴期間屆滿後20日內向本院補提理由書「切勿逕送
上級法院」。
                              書記官  周玉茹
中    華    民    國    99    年    6     月    30    日
附錄本案論罪科刑法條全文：
毒品危害防制條例第10條
施用第一級毒品者，處6 月以上5 年以下有期徒刑。
施用第二級毒品者，處3 年以下有期徒刑。

司法院資訊處製作；財團法人民間司法改革基金會備份。
